臺灣高等法院刑事裁定
110年度交聲再字第1號
再審聲請人
即受判決人  江俊緯


代  理  人  陳世錚律師 
上列再審聲請人因詐欺案件，對於本院109年度交上易字第238號
，中華民國109年12月16日第二審確定判決（原審案號：臺灣新
北地方法院108年度交易字第156號，起訴案號：臺灣新北地方檢
察署108年度調偵字第1097號），聲請再審，本院裁定如下：
    主  文
再審之聲請駁回。
    理  由
一、聲請再審意旨略以：
　㈠本案曾經再審聲請人即受判決人江俊緯(下稱聲請人)送請新
    北市政府車輛行車事故鑑定委員會，鑑定結果為聲請人駕駛
    自用小客車於轉彎時未讓直行車先行為肇事主因、告訴人駕
    駛普通重型機車未注意車前狀況為肇事次因，再經檢察官囑
    請新北市車輛行車事故鑑定覆議委員會覆議結果，亦維持前
    述鑑定意見，並就檢察官囑託鑑定「告訴人稱對方未開車燈
    」部分，經覆議委員會檢視卷內稽證，認聲請人左轉尚有開
    啟前車燈，至於是否有開啟左轉方向燈一節，卷內無稽證可
    據以研判，足徵本案之鑑定機關就聲請人於左轉彎前是否開
    啟左轉方向燈，均未能於卷內資料發現足資判斷聲請人是否
    於案發時有開啟左轉方向燈之稽證。而原判決理由就此部分
    ，逕論前開鑑定覆議結果不可採。惟聲請人確實於案發當時
    有開啟左轉方向燈，且於民國109年11月18日審判期日提出
    偵卷第23頁下方照片作為佐證，核與偵卷內所附新北市警察
    局永和分局交通分隊道路交通事故照片黏貼紀錄表照片(聲
    證1)互符，原判決未就前開照片詳加調查，逕以被告所辯乃
    片面說法，推翻覆議鑑定意見，實屬違誤。是以，前開照片
    係判決確定前已為原審發現而未就其實質證據價值加以判斷
    之證據，自有為判斷資料性之新規性。
　㈡細譯聲證1所示案發當日現場照片，聲請人於案發斯時確已於
    路口左轉前開啟左轉方向燈，此有照片編號5、6、7、9、13
    所示車輛左側車尾燈均呈閃爍狀可資佐證，且照片編號11、
    12更可見聲請人車輛左側車前燈及後照鏡上之方向燈均呈閃
    爍狀，參以照片編號1、2、3、4、9、14所示車輛右側車尾
    及後照鏡上方向燈，並無亮燈閃爍，足徵聲請人絕非妄詞狡
    辯，於案發當時確有依規開啟左轉方向燈之事實。倘將本案
    聲請再審之聲證1所示照片與本案先前證據綜合判斷，應足
    以動搖原判決所認定之犯罪事實。得以證明聲請人於案發當
    時遵守交通安全規則，於告訴人經過本案交岔路口之前即開
    啟左轉方向燈並完成左轉彎，嗣因禮讓行人穿越道之行人而
    暫停路口，並非未讓直行車先行，乃因告訴人違反道路交通
    安全規則第94條第3項規定未注意車前狀況，致生本件車禍
    ，故聲請人所提出之證據，應符合確實性要件。綜上所述，
    本件確有刑事訴訟法第421條規定之再審事由，請准予再審
    云云。
二、不得上訴於第三審法院之案件，除前條規定外，其經第二審
    確定之有罪判決，如就足生影響於判決之重要證據漏未審酌
    者，亦得為受判決人之利益，聲請再審。刑事訴訟法第421
    條定有明文。所謂足生影響於判決之重要證據漏未審酌者，
    指該證據已經法院調查或經聲請調查而未予調查，致於該確
    定判決中漏未加以審認，而該證據如經審酌，則足生影響於
    該判決結果，應為被告有利判決而言。如當事人所提出之證
    據，縱加以審酌，仍不足以生影響於該判決結果者，或法院
    已加以調查，而本於論理法則、經驗法則，而為證據之取捨
    ，不採為被告有利之認定者，即非漏未審酌，自不得據為再
    審之理由。又所謂重要證據，必須該證據已足認定受判決人
    應受無罪、或免訴、或輕於原審所認定之罪名方可，如不足
    以推翻原審所認定罪刑之證據，即非足生影響於原判決之重
    要證據。所謂漏未審酌，乃指第二審判決前已發現而提出之
    證據未予審酌而言，如證據業經法院依調查之結果，本於論
    理法則、經驗法則，取捨證據後，認定事實，被捨棄之證據
    ，亦已於理由內敘明其捨棄之理由者，即非漏未審酌，是如
    僅係對法院證據取捨持相異評價，即不能以此為由聲請再審
    。 
三、經查：
　㈠原確定判決係綜合聲請人於警詢、原審及本院審理中之供述
    ，證人即告訴人陳天名於警詢、偵查及審理中之證述，證人
    宋念潔、王品儒於原審審理中、本院審理中之證述，佐以道
    路交通事故調查報告表、現場及車損照片、天主教永和耕莘
    醫院107年9月25日診斷證明書、108年3月1日更永醫字第108
    0001383號函及附件、原審109年3月11日勘驗筆錄與擷取照
    片、新北市政府車輛行車事故鑑定會107年12月28日新北車
    鑑字第0000000號鑑定意見書、新北市政府交通局108年3月2
    7日新北交安字第1080245609號函等證據資料，認定聲請人
    於107年9月15日晚間9時許，駕駛車牌號碼000-0000號自用
    小客車搭載其妻宋念潔，沿新北市永和區中山路1段往永和
    路方向內側車道行駛，行至新北市永和區中山路1段與保生
    路口（下稱本案交岔路口）時，本應注意轉彎車應讓直行車
    先行、左轉彎時應顯示方向燈，行至交岔路口中心處左轉，
    並不得占用來車道搶先左轉，而依當時天候雨、夜間有照明
    、柏油路面濕潤無缺陷、無障礙物、視距良好，並無不能注
    意情事，竟疏未注意讓對向直行車先行及打左轉方向燈，貿
    然在未行至交岔路口中心處即占用來車道搶先左轉往保生路
    （往仁愛路方向），適陳天名騎乘車牌號碼000-000號普通
    重型機車沿同市區中山路1段往中和方向行駛至本案交岔路
    口，因聲請人未打方向無從注意上開汽車左轉之狀況，聲請
    人上開汽車右前車身與陳天名上開機車車頭發生碰撞，致陳
    天名人車倒地，受有左前臂橈尺骨粉碎性骨折、右下腿脛腓
    骨末端粉碎性骨折、右足第四、五蹠骨非移位開放性骨折及
    右足背撕裂傷等傷害。核聲請人所為係犯刑法第284條第1項
    之過失傷害罪。原確定判決上開所為論述俱與卷證相符，業
    經本院核閱全卷(電子卷證)確認無訛，且上開所為論斷乃原
    確定判決法院本諸職權之行使，對調查所得證據而為價值上
    之判斷，據以認定聲請人之犯罪事實，並未違背客觀上之經
    驗法則與論理法則，以及證據漏未調查審酌之情形，合先敘
    明。
　㈡聲請人以所提證據(新北市○○○○○○○道路○○○○○○○○○○○○○○號1至
    14)符合刑事訴訟法第421條為由，聲請再審云云，並經本院
    聽取聲請人之意見。惟查：
　⒈原確定判決既已審酌上開證據資料(含新北市○○○○○○○道路○○○
    ○○○○○○○○○○○號7至20)，而認定聲請人駕駛汽車左轉彎時，
    未讓右側之告訴人機車直行通過本案交岔路口，兩車遂發生
    碰撞，且第一時間發生碰撞位置應係聲請人車輛右前車身與
    告訴人機車車頭，聲請人駕駛汽車左轉時並無閃左轉方向燈
    ，亦未在路口停等以確認、等待對向直行來車通過，告訴人
    之機車沿內側車道直行接近本案交岔路口時則有向右行駛、
    顯示紅色煞車燈，聲請人駕駛汽車尚未行至保生路雙向中央
    分隔島前即已左轉往保生路（往仁愛路方向），現場照片亦
    顯示案發後聲請人汽車仍在交岔路口範圍，聲請人汽車車身
    大部分係位在中山路1段往中和方向之外側車道、保生路（
    往中山路1段281巷方向）內側車道上，且被告駕駛汽車在未
    行至交岔路口中心處即占用來車道搶先左轉等情，此部分顯
    無聲請意旨所指漏未審酌之情事，僅係原確定判決調查證據
    並審酌後，對於告訴人經過本案交岔路口之前是否開啟左轉
    方向燈及有無完成左轉彎，與聲請人之主張相異而已。而證
    據之調查，係屬法院之職權，法院就調查證據之結果，本於
    自由心證之原則，而為斟酌取捨，是證據之證明力如何，係
    屬法院之職權範圍，原確定判決既已就本案相關卷證予以審
    酌認定，並敘明理由，倘其證據之取捨並無違反論理或經驗
    法則，即難認其所為之論斷係屬違法。況採納其中一部分，
    原即含有摒棄與其相異部分之意，此乃證據取捨之當然結果
    ，縱未於判決理由內一一說明，亦無漏未斟酌可言，此屬事
    實審法院取捨證據及評價證據證明力等職權行使之結果。是
    聲請意旨所指摘上開原確定判決漏未審酌部分，業經原確定
    判決於理由欄詳予論述其證據之取捨認定理由(見原確定判
    決理由欄貳、一、(一)(二)(五))，敘明得心證之理由及適
    用之法律，核無任何憑空推論之情事，所為論斷亦與經驗法
    則、論理法則無違。
　⒉聲請人以所提之新北市○○○○○○○道路○○○○○○○○○○○○○○號1至14
    符合刑事訴訟法第421條云云。然系爭交通事故照片係案發
    後，警方據報前往現場處理時始拍攝，尚難僅憑事後拍攝之
    前揭照片逕認案發當時聲請人確有開啟左轉方向燈。原確定
    判決所憑論據之原審勘驗本案交岔路口監視器錄影畫面，係
    不間斷之例行性、機械性記載，且為聲請人於本案岔路口左
    轉彎前及左轉彎時所攝錄，復觀勘驗結果及勘驗擷取照片，
    均顯示聲請人駕駛汽車於本案岔路口左轉彎前及左轉彎時，
    左轉方向燈未閃爍亮起，左後照鏡方向燈亦未閃爍亮起，足
    徵聲請人駕駛之汽車行經本案岔路口左轉彎前，並未開啟左
    轉方向燈。是聲請人所提之證據，無論單獨或與先前之證據
    綜合判斷，均不足以對原確定判決之事實認定產生合理之懷
    疑，且無聲請人所指有足生影響於判決之重要證據漏未審酌
    之情，顯不符合刑事訴訟法第421條之再審要件。
　⒊綜上所述，聲請人徒就原確定判決已調查、審酌之證據，及
    論述綦詳之事項，徒憑己意再為爭執，自與刑事訴訟法第42
    1條規定「足生影響於判決之重要證據漏未審酌」之要件不
    符，不足以動搖原確定判決之結果。從而，本件再審之聲請
    為無理由，應予駁回。
四、據上論斷，應依刑事訴訟法第434條第1項，裁定如主文。
中　　華　　民　　國　　110 　年　　2 　　月　　3 　　日
                  刑事第二十五庭審判長法  官 邱滋杉
                                      法  官 陳彥年
                                      法  官 文家倩
以上正本證明與原本無異。
不得抗告。
                                      書記官 桑子樑
中　　華　　民　　國　　110 　年　　2 　　月　　3 　　日